【裁判字號】    98,易,171
【裁判日期】    980318
【裁判案由】    詐欺
【裁判全文】
臺灣臺中地方法院刑事判決               98年度易字第171號
公  訴  人  臺灣臺中地方法院檢察署檢察官
被      告  甲○○
上列被告因詐欺案件，經檢察官提起公訴（97年度偵字第25261
、26930號）及移送併辦（97年度偵字第29246號），本院判決如
下：
    主    文
甲○○幫助意圖為自己不法之所有，以詐術使人將本人之物交付
，處拘役伍拾伍日，如易科罰金，以新臺幣壹仟元折算壹日。
    犯罪事實
一、甲○○（原名李會榮）其依一般社會生活之通常經驗，應可
    知悉一般人均可自行申請金融帳戶，如非意圖供犯罪使用，
    無收取他人金融帳戶之必要，並可預見提供帳戶供人使用，
    可能幫助他人作為詐欺被害人匯款之用，藉以遂行詐欺犯行
    ，並逃避檢警人員之追緝，竟仍基於幫助他人詐欺取財之不
    確定犯意，於民國97年9月11日下午5時許，在臺中市之第一
    廣場前，將其所有之中國信託商業銀行（下稱中國信託銀行
    ）開立之帳號000000000000號金融帳戶之提款卡連同密碼，
    交予姓名年籍不詳自稱為「陳經理」之助理小吳的成年男子
    ，供作詐騙集團利用此帳戶詐取他人財物。嗣詐騙集團成員
    取得該金融帳戶提款卡連同密碼後，復意圖為自己不法之所
    有：
  (一)於同年月12日晚間10時許，撥打電話予乙○○，佯稱係東森
    購物之客服人員，因送貨員拿錯簽收收據，致簽收為每期自
    銀行帳戶固定扣款之收據，須至提款機辦理更正以停止扣款
    云云，致乙○○陷於錯誤，於同日晚間10至11時許，陸續將
    新臺幣（下同）1萬9000元、1萬1000元、2萬元、3000元、2
    萬元、3萬元、1萬元、2萬5000元、4000元（共9筆，合計14
    萬2000元）匯入甲○○之前開帳戶內。
  (二)於同年月12日晚間6時許，撥打電話予丙○○，佯稱係東森
    購物之客服人員，因作業疏失造成每月將固定扣款，銀行人
    員將告知如何處理云云。旋有另名男子撥打電話對其謊稱：
    伊為銀行人員，須依伊指示至提款機辦理更正云云，致丙○○陷於錯誤，於同日晚間11時20分、22分許，分別匯款2萬
    8000元、2萬7000元（共2筆，合計5萬7000元）至甲○○之
    前開帳戶內。
  (三)於同年月12日晚間10時30分許，撥打電話予丁○○，佯稱係
    東森購物之服務人員，須至提款機辦理退款云云，致丁○○
    陷於錯誤，而於同年月13日陸續匯款2萬8000元、2萬9000元
    、1萬元、9000元、2000元、1000元（共6筆，合計7萬9000
    元）至甲○○之前開帳戶內。
二、案經乙○○告訴及臺中市警察局第四分局、第一分局暨臺中
    縣警察局清水分局報告臺灣臺中地方法院檢察署檢察官偵查
    起訴。
    理    由
一、程序方面
    按刑事訴訟法第159條之5規定：「被告以外之人於審判外之
    陳述，雖不符前四條之規定，而經當事人於審判程序同意作
    為證據，法院審酌該言詞陳述或書面陳述作成時之情況，認
    為適當者，亦得為證據。當事人、代理人或辯護人於法院調
    查證據時，知有第159條第1項不得為證據之情形，而未於言
    詞辯論終結前聲明異議者，視為有前項之同意。」，其立法
    意旨在於傳聞證據未經當事人之反對詰問予以核實，原則上
    先予排除，惟若當事人已放棄詰問或未聲明異議，基於證據
    資料愈豐富，愈有助於真實發現之理念，且強化言詞辯論主
    義，法院自可承認該傳聞證據例外擁有證據能力。查有關以
    下所引用被告以外之人於審判外之言詞或書面陳述，而不符
    合刑事訴訟法第159條之1至第159條之4之規定者，雖屬傳聞
    證據，業經本院於審理時當庭提示而為合法之調查，公訴人
    、被告均未於言詞辯論終結前爭執其證據能力，本院審酌前
    開證據之取得，無違法或不當之情形，且亦無顯不可信之情
    況，並與認定本案事實具有關聯性，本院認為適當，依刑事
    訴訟法第159條之5之規定，均具有證據能力。
二、訊據被告甲○○對於其於前揭時、地，將其所有之中國信託
    銀行帳戶之提款卡，連同密碼交付予年籍真實姓名均不詳，
    自稱為「陳經理」之助理小吳之人等情均坦承不諱，並有被
    害人乙○○、丙○○、丁○○於警詢中之指述情節相符，復
    有內政部警政署反詐騙諮詢專線紀錄表、受理詐騙帳戶通報
    警示簡便格式表、受理刑事案件報案三聯單、受理各類案件
    紀錄表、中國信託商業銀行97年9月26日中信銀集作字第975
    10682號函、97年10月7日中信銀集作第97511046號函檢送被
    告甲○○（原名李會榮）中國信託商業銀行帳號0000000000
    00號帳戶開戶基本資料及交易明細、戶名李會榮中國信託商
    業銀行中港分行000000000000號帳戶存款存摺影本、被害人
    乙○○彰化銀行帳號00000000000000號帳戶活期儲蓄存款存
    摺影本、被害人乙○○板橋新海郵局00000000000000號帳戶
    郵政存簿儲金簿影本、自動櫃員機交易明細等附卷可資佐證
    ，足認被告甲○○所有上開中國信託銀行帳號000000000000
    號帳戶，確為詐欺集團作為實施本案詐欺取財犯行之用一節
    ，足堪認定。
二、按刑法上之故意，可分為直接故意與不確定故意（未必故意
    ），所謂「不確定故意」，係指行為人對於構成犯罪之事實
    ，預見其發生而其發生並不違背其本意者，刑法第13條第2
    項定有明文。今日一般人至銀行或郵局開設帳戶並非難事，
    如非供犯罪之非法使用，衡情自無置自己名義帳戶不用，而
    出價取得他人帳戶使用之必要。又衡諸金融存款帳戶事關存
    戶個人財產權益之保障，除非本人或與本人親密關係者，難
    認有何理由可自由流通使用該存摺，而一般人均有妥為保管
    防阻他人任意使用之認識，縱因特殊情況偶有交他人使用之
    需，亦必然深入瞭解用途再行提供以使用，方符常情。是無
    正當理由，將帳戶提供他人使用，客觀上足可預見其目的，
    係欲以該金融帳戶供作犯罪出入之帳戶或其他不法目的，否
    則應無隱匿自己名義帳戶而購買他人金融帳戶使用之必要。
    且邇來利用電話或報紙刊登廣告詐欺取財之犯罪類型層出不
    窮，該等犯罪多數均係利用人頭帳戶作為出入帳戶，並經媒
    體廣為披載，此應為一般人本於一般認知能力所易於意會者
    。再者，該真實姓名年籍不詳之人取得被告甲○○上開帳戶
    之提款卡連同密碼後，確有交由不詳犯罪集團，利用被告甲○○上開帳戶作為犯詐欺取財罪之出入帳戶，而被告甲○○
    並於本院審理時為認罪之表示，並稱：伊當時交付帳戶給對
    方時，有想過對方可能會拿去當犯罪工具等語明確（見本院
    卷第27頁反面），足見被告確有容任該不詳犯罪集團利用其
    交付之上開帳戶犯詐欺取財罪之不確定故意。綜上所述，被
    告甲○○自白與事實相符，事證明確，其幫助詐欺取財之行
    為，洵堪認定。
三、按幫助犯之成立，主觀上行為人須有幫助故意，客觀上須有
    幫助行為，意即須對於犯罪與正犯有共同之認識，而以幫助
    之意思，對於正犯資以助力，而未參與實施犯罪之行為者而
    言（參照最高法院75年度臺上字第1509號、88年度臺上字第
    1270號判決意旨）。本件被告甲○○將其所有上開帳戶提款
    卡連同密碼提供真實姓名年籍不詳之人所屬詐欺集團使用，
    使該詐欺集團作為對被害人實行詐欺取財犯罪之取款工具，
    顯係基於幫助他人實行詐欺取財犯罪之犯意，且所為提供金
    融帳戶之行為，亦屬刑法詐欺罪構成要件以外之行為。是核
    被告甲○○所為，分別係犯刑法第30條第1項、刑法第339條
    第1項之幫助詐欺取財罪。又其行為僅止於幫助，爰依刑法
    第30條第2項規定，按正犯之刑減輕之。被告甲○○交付上
    開中國信託銀行帳戶，而以一幫助詐欺行為，使得詐欺集團
    分別詐騙乙○○、丙○○、丁○○之財物，是一行為觸犯數
    個相同罪名，為想像競合犯，均應依刑法第55條規定，從一
    重處斷。另檢察官移送併辦部分與起訴部分屬同一事實，本
    院自應併予審理。爰審酌被告甲○○提供上揭銀行帳戶供詐
    欺集團成員使用，助長詐欺集團財產犯罪之風氣，致本件被
    害人受騙而匯款，實為當今社會層出不窮之詐財事件所以發
    生之根源，造成社會互信受損，擾亂金融交易往來秩序，影
    響層面甚大，且亦因被告等提供個人帳戶，致使執法人員難
    以追查該詐欺集團之真實身分，所為實屬不該，自應受有相
    當之非難，並考量被告並無前科，素行尚稱良好，有臺灣高
    等法院被告前案紀錄表在卷可參，及其智識程度、犯罪動機
    、目的、手段、對於被害人所生之危害及犯罪後坦承犯行態
    度良好等一切情狀，量處如主文所示之刑，並諭知易科罰金
    之折算標準
據上論斷，應依刑事訴訟法第299條第1項前段，刑法第30條第1
項前段、第2項，刑法第339條第1項、第55條、第41條第1項前段
，刑法施行法第1條之1第1項、第2項前段，判決如主文。
本案經檢察官戊○○到庭執行職務
中    華    民    國    98    年    3    月     18    日
            刑事第三庭  審判長  法  官  周瑞芬
                                法  官  楊曉惠
                                法  官  李慧瑜
以上正本證明與原本無異。
如不服本判決應於收受判決後10日內向本院提出上訴書狀，並應
敘述具體理由；其未敘述上訴理由者，應於上訴期間屆滿後20日
內向本院補提理由書（均須按他造當事人之人數附繕本）「切勿
逕送上級法院」。
                                書記官  陳青瑜
中    華    民    國    98    年    3    月     18    日
附錄論罪科刑法條
中華民國刑法第339條
意圖為自己或第三人不法之所有，以詐術使人將本人或第三人之
物交付者，處5年以下有期徒刑、拘役或科或併科1千元以下罰金
。
以前項方法得財產上不法之利益或使第三人得之者，亦同。
前二項之未遂犯罰之。


司法院資訊處製作；財團法人民間司法改革基金會備份。
